福建金門地方法院刑事裁定
111年度單聲沒字第2號
聲  請  人  福建金門地方檢察署檢察官
被      告  馮進財


上列被告因賭博案件，經檢察官為緩起訴處分（109年度偵字第3
9號），聲請人聲請單獨宣告沒收（111年度聲沒字第2號），本
院裁定如下：
    主  文
扣案之機檯電腦貳拾參台(含主機板貳拾貳組)、開分卡肆拾玖張
、點鈔機壹台、會員資料卡玖張、帳冊壹批、監視器主機壹台、
監視器螢幕壹台、監視器鏡頭拾支、櫃台電腦主機壹台、現金新
臺幣拾玖萬壹仟壹佰元、人民幣壹仟壹佰元均沒收之。
    理  由
一、聲請意旨略以：福建金門地方檢察署（下稱金門地檢）偵辦
    109年度偵字第39號被告賭博案件，業經緩起訴處分確定，
    卷內扣案之電腦23台(含主機板22組)、開分卡49張、點鈔機
    1台、會員資料卡9張、帳冊1批、監視器主機1台、監視器螢
    幕1台、監視器鏡頭10支、櫃台電腦主機1台、現金新臺幣(
    以下未特別註明幣別時同)191,100元、人民幣1,100元，因
    屬專科沒收之物，爰依刑法刑事訴訟法第259條之1、刑法第
    40條第2項、第266條第4項規定，聲請單獨宣告沒收等語。
二、按若本得單獨宣告沒收之物，卻誤引（未援引各該相關規定
    ）或贅引（已援引各該相關規定）規定作為聲請依據時，因
    該等物品本即屬得宣告沒收且得單獨聲請法院宣告沒收之物
    ，法院此時仍得裁定宣告沒收（銷燬）之，並自行援引適當
    之規定，不受檢察官聲請書所載法條之限制（臺灣高等法院
    臺中分院110年度抗字第1289號裁定意旨參照）。
三、按供犯罪所用、犯罪預備之物或犯罪所生之物，屬於犯罪行
    為人者，得沒收之；犯罪所得，屬於犯罪行為人者，沒收之
    ；第38條第2項、第3項之物、第38條之1第1項、第2項之犯
    罪所得，因事實上或法律上原因未能追訴犯罪行為人之犯罪
    或判決有罪者，得單獨宣告沒收，刑法第38條第2項前段、
    第38條之1第1項前段、第40條第3項分別定有明文。次按檢
    察官依第253條或第253條之1為不起訴或緩起訴之處分者，
    對刑法第38條第2項、第3項之物及第38條之1第1項、第2項
    之犯罪所得，得單獨聲請法院宣告沒收，刑事訴訟法第259
    條之1亦有明文。
四、經查：
　㈠被告馮進財因犯刑法第268條前段意圖營利供給賭博場所及同
    條後段意圖營利聚眾賭博罪，經福建金門地方檢察署檢察官
    作成109年度偵字第39號緩起訴處分書確定等情，業據本院
    核閱該案偵查卷宗無誤，並有前揭緩起訴處分書及臺灣高等
    法院被告前案紀錄表在卷可稽。
　㈡本件聲請，關於扣案之電腦23台(含主機板22組)、開分卡49
    張、點鈔機1台、會員資料卡9張、帳冊1批、監視器主機1台
    、監視器螢幕1台、監視器鏡頭10支、櫃台電腦主機1台，檢
    察官雖認為係當場賭博之器具與在賭檯之財物，而援用刑法
    第266條第4項規定聲請宣告沒收，惟檢察官並未認定被告等
    構成刑法第266條第1項之賭博罪，而係成立刑法第268條前
    段之意圖營利提供賭博場所及後段之意圖營利聚眾賭博罪，
    此即與刑法第266條第4項規定之要件不符，無從適用該條沒
    收規定。惟查，上開扣案之電腦23台(含主機板22組)、開分
    卡49張、點鈔機1台、會員資料卡9張、帳冊1批、監視器主
    機1台、監視器螢幕1台、監視器鏡頭10支、櫃台電腦主機1
    台等物品為快樂頌電子遊藝場所有，此為被告、證人徐芷柔
    於警詢中供述明確(見警卷第2頁、第16頁)，另被告尚自陳
    其在被查獲前3、4個月接手經營快樂頌電子遊藝場等語(見
    偵卷第381頁至第382頁)，足見前開扣案物品確為被告所有
    。另該等物品均為在快樂頌電子遊藝場中扣得，且為該賭博
    場所之經營、實行賭博行為所必須之物品，乃被告供給賭博
    場所或聚眾賭博所需使用之物，故此等物品均為被告所有供
    其本案犯罪所用之物，是扣案之電腦23台(含主機板22組)、
    開分卡49張、點鈔機1台、會員資料卡9張、帳冊1批、監視
    器主機1台、監視器螢幕1台、監視器鏡頭10支、櫃台電腦主
    機1台等物品，依刑法第38條第2項前段之規定，自均為得沒
    收之物無訛。
　㈢另警方尚查獲191,100元、人民幣1,100元，而此等金錢查獲
    之地點位於櫃檯，此有金門縣警察局金城分局111年10月11
    日金湖警刑字第1110007365號函在卷可參。並參照被告自承
    其同時擔任櫃台人員、有提供賭客換現金、金額為每個人幾
    千元等語(見偵卷第382頁)。另參酌證人莊岳龍陳稱：兌換
    現金時，會先叫工作人員洗分，之後工作人員會拿同額的分
    數卡交給證人莊岳龍，之後其再將分數卡拿給櫃檯人員，賭
    場人員就會將證人莊岳龍的賭資拿到廁所內空的塑膠盒子等
    語(見警卷第49頁)。足見櫃台為現場賭客兌換賭資時，需要
    經過之處所，再參照刑案現場照片(見警卷第128頁、第129
    頁、第153頁)，該賭場廁所內中之一側開有小窗戶，小窗戶
    旁設有一塑膠盒子，由賭場人員自小窗戶旁之廁所走道，透
    過該小窗戶將賭資放入塑膠盒子內，而櫃台旁即有一後門通
    往該廁所旁之後走道，此有警製機檯配置圖在卷可參(見金
    門縣警察局金城分局111年10月11日金湖警刑字第111000736
    5號函之附件)，由此可知櫃檯區域同時為連接換取賭資處所
    之樞紐。是快樂頌電子遊藝場兌換賭資，應係由櫃台為其處
    理兌換事宜之核心區域，櫃檯應同時擔任受理兌換申報、儲
    存供兌換之賭資、提供兌換之相關功能。且被告自承每個人
    可供兌換幾千元等語，考量現場賭客來來往往，而賭場為避
    免賭客無法兌換賭資，當會常備一定數量之金錢以供兌換，
    而快樂頌電子遊藝場經警搜索，僅在櫃檯處所搜得上開現金
    ，前開遭警扣得金錢之數額，也尚無過多、過少之情事，而
    能與供賭客兌換賭資所需金額大致符合，本案足認前開扣案
    金錢為供賭客兌換賭資使用，亦為被告所有供犯罪所用之物
    ，依刑法第38條第2項前段之規定，為得沒收之物。
　㈣被告固稱前開金錢為交房租、付水電及餐費所用等語(見偵卷
    第383頁)，但前開金錢依照扣案地點、現場經營賭博之模式
    、金錢數額，足見該等金錢為供賭客兌換賭資所用業如前述
    。再者，本案被告涉犯之罪為意圖營利提供賭博場所及意圖
    營利聚眾賭博罪，縱該等金錢確為交房租、付水電及餐費所
    用，但此為維持該賭場正常營運、招攬賭客所必要之費用，
    仍不失為被告所有供犯罪所用之金錢，仍為得沒收之物。
　㈤從而，揆諸前揭法律規定，聲請人聲請單獨宣告沒收上開扣
    案物，於法尚無不合，應予准許。
五、依刑事訴訟法第259條之1、第455條之36第2項，刑法第38條
    第2項前段、第40條第3項，裁定如主文。
中    華    民    國   111    年    10    月    28    日
                  刑事第二庭    法  官  蔡旻穎
以上正本證明與原本無異。
如不服本裁定應於送達後5日內向本院提出抗告狀。
中　　華　　民　　國　　111 　年　　10　　月　　28　　日
                                書記官  周麗珍